【裁判字號】    97,聲,1843
【裁判日期】    980331
【裁判案由】    返還提存物
【裁判全文】
臺灣桃園地方法院民事裁定              97年度聲字第1843號
聲  請  人  乙○○
相  對  人  金山國際開發有限公司（原名：高勁企業有限公司
            ）
法定代理人  甲○○
相  對  人  元昶玻璃股份有限公司
法定代理人  丙○○
上列當事人間聲請返還提存物事件，本院裁定如下：
    主  文
聲請駁回。
    理  由
一、按應供擔保之原因消滅者，法院應依供擔保人之聲請，以裁
    定命返還其提存物，前開規定於其他依法令供訴訟上之擔保
    者準用之，民事訴訟法第104 條第1 項第1 款、第106 條固
    分別定有明文。又按假扣押裁定必有假扣押之原因消滅，或
    其他命扣押之情事變更，法院始得裁定撤銷，或由債權人聲
    請法院裁定撤銷，此觀民事訴訟法第530 條第1 項、第3 項
    之規定自明。故債務人依假扣押裁定為免假扣押而供擔保者
    ，須嗣後該假扣押裁定被撤銷確定，方得認供擔保之原因消
    滅，債務人始得聲請法院以裁定命返還其提存之擔保金。
二、本件聲請意旨略以：相對人金山國際開發有限公司（原名：
    高勁企業有限公司，下稱金山公司）前曾遵本院87年度全四
    字第3489號民事假扣押裁定，提供擔保金聲請本院民事執行
    處以88年度執全字第9 號對相對人元昶玻璃股份有限公司（
    下稱元昶公司）之財產為假扣押之執行，嗣相對人元昶公司
    亦依前開假扣押裁定提供反擔保金新台幣（下同）1,509,42
    0 元（下稱系爭擔保金）提存，聲請本院民事執行處撤銷88
    年度執全字第9 號對相對人元昶公司財產之假扣押執行。茲
    因相對人金山公司前對相對人元昶公司提起損害賠償訴訟，
    並於訴訟中將對相對人元昶公司間因租賃契約所引起之租金
    及其他損害賠償債權全部讓與聲請人，嗣經本院以88年度訴
    字第1192號判決相對人元昶公司應給付聲請人958,021 元並
    確定在案，聲請人執該確定判決為執行名義，聲請本院以96
    年度執字第73835 號強制執行系爭擔保金，惟因本件尚有受
    擔保利益人相對人金山公司，應俟擔保原因消滅後，提存人
    始得取回系爭擔保金，惟相對人金山公司怠於行使催告相對
    人元昶公司，聲請人遂以存證信函代位請求相對人元昶公司
    於20日內行使權利，且相對人金山公司既已將債權讓與聲請
    人，故對相對人金山公司自無損害，是供擔保之原因業已消
    滅，爰依民事訴訟法第104 條第1 項第1 款、第106 條規定
    聲請返還系爭擔保金等語。並提出本院87年度全四字第3489
    號民事裁定、本院87年度存字第3160號提存書、本院88年度
    存字第554 號提存書、本院囑託塗銷查封登記函、民事起訴
    狀、債權讓渡書、本院88年度訴字第1192號民事判決暨其確
    定證明書、台灣高等法院95年度上易字第526 號民事判決、
    民事聲請強制執行狀、民事陳報狀、本院民事執行處函、本
    院提存所函（均為影本）、中壢環北郵局第656 號存證信函
    暨其收件回執各1 件及相對人公司變更登記表2 件為證。
三、經查，相對人元昶公司前曾遵依本院87年度全四字第3489號
    民事假扣押裁定提供反擔保金1,509,420 元提存後，聲請本
    院民事執行處撤銷88年度執全字第9 號對相對人元昶公司財
    產之假扣押執行，此業據本院依職權調閱該開卷宗核閱無訛
    。本件聲請人雖主張其已代位相對人金山公司請求相對人元
    昶公司於20日內行使權利，並提出中壢環北郵局第656 號存
    證信函暨其收件回執各1 件為憑，然查，系爭擔保金係由元
    昶公司提出，用以擔保金山公司之權利，故應係要催告金山
    公司行使權利，聲請人之催告於法尚屬不合，不生催告效力
    ，聲請人遽而聲請返還擔保金，並無理由，應予駁回。
四、依民事訴訟法第95條、第78條，裁定如主文。
中    華    民    國    98    年    3     月    31    日
                  民事第二庭    法  官  王耀興
以上正係按原本作成。
如不服本裁定應於送達後10日內向本院提出抗告狀，並繳納抗告
費新臺幣1,000元。
中    華    民    國    98    年    3     月    31    日
                                書記官  黃盈菁


司法院資訊處製作；財團法人民間司法改革基金會備份。
